臺灣苗栗地方法院刑事判決　　　　　　　　　　　　　　　九十三年度易字第一號
　　公　訴　人　臺灣苗栗地方法院檢察署檢察官
　　被　　　告　丁○○　二十九.
右列被告因違反保護令罪等案件，經檢察官提起公訴（九十二年度偵字第四三九八號
、第四五六三號、第四五九八號）及移送併案（九十二年度偵字第四七七七號、九十
三年度偵字第一三二二號、第一三二三號、第二一五八號），本院訊問被告為有罪陳
述後，依簡式審判程序審理，並判決如左：
    主  文
丁○○以非法方法剝奪人之行動自由，累犯，處有期徒刑拾月。水果刀壹把沒收。
　　事  實
一、丁○○前於民國八十五年間因搶奪罪，經台灣新竹地方法院判處有期徒刑十月，
    緩刑五年，於八十五年十月二十四日確定；復於八十八年間因贓物、竊盜罪，經
    本院分別判處有期徒刑八月、四月確定，經定應執行刑為有期徒刑十月，嗣於九
    十年六月十五日執行完畢，復因恐嚇案件，經本院判處有期徒刑三月，如易科罰
    金以三百元折算一日，九十二年三月十七日確定，而於九十二年六月二日執行完
    畢。其與甲○○於八十八年六月二十七日結婚，係夫妻關係，二人間具有家庭暴
    力防制法第三條第一款所規定之家庭成員關係。甲○○於九十二年九月三日凌晨
    二時許，在其苗栗縣大湖鄉大南村四鄰小南勢七一之一號住處，先被丁○○毆打
    （傷害部分，檢察官另行偵查），因而返回娘家居住；丁○○復於九十二年九月
    二十四日下午五時許，又至苗栗縣公館鄉○○村○○街四八號甲○○娘家前，要
    求甲○○與其返家但遭拒絕，竟先以石頭砸毀甲○○之父丙○○所駕駛之車號Ｑ
    ９─３３１３號自用小客貨車左後車窗玻璃（毀損部分未據告訴），再另起傷害
    之犯罪，持工字鐵毆打丙○○並以嘴巴咬丙○○額頭，使丙○○受有右側前額咬
    傷併零點五公分傷口、右側後背多處、右手臂挫傷、右肘、右膝挫擦傷等傷害（
    傷害部分，檢察官另行偵查）。甲○○並因此向本院聲請暫時保護令，本院並於
    九十二年九月二十五日以九十二年度暫家護字第一四七號民事暫時保護令，裁定
    令丁○○不得對甲○○實施身體或精神上不法之侵害，且不得對甲○○為直接或
    間接之騷擾行為（九十二年十一月二十八日通常保護令核發時失去效力）；及於
    九十二年十一月二十八日以九十二年度家護字第二五七號通常保護令，裁定其不
    得對甲○○、丙○○、戊○實施身體或精神上不法之侵害及為直接或間接之騷擾
    行為、並遠離苗栗縣公館鄉○○村○○街五十號至少一百公尺，裁定有效期間為
    一年。然而丁○○於九十二年九月三十日收受該暫時保護令及於九十二年十二月
    十二日收受九十二年度家護字第二五七號之送達後，在保護令有效期間內，竟基
    於違反保護令之概括犯意，分別以附表所示之恐嚇、妨害自由之犯意，連續於附
    表壹至捌所示之時間、地點，分別以附表壹至捌所示之方法，對於附表壹至捌所
    示之人，實施身體或精神上不法之侵害，或為直接或間接之騷擾行為，而違反保
    護令之規定。
二、案經甲○○訴請苗栗縣警察局大湖分局及苗栗分局報告臺灣苗栗地方法院檢察署
    檢察官偵查起訴及移送併案審理。
　　　　　理  由
一、被告丁○○對於基於違反保護令之概括犯意，分別以附表所示之恐嚇、妨害自由
    之犯意，連續於附表壹至捌所示之時間、地點，對於附表壹至捌所示之人，分別
    以附表壹至捌所示之方法，實施身體或精神上不法之侵害，或為直接或間接之騷
    擾行為，而違反保護令之規定的事實於本院審理中坦白承認，有如附表所示之被
    害人甲○○、證人丙○○、戊○、乙○○等證述屬實，亦有本院九十二年暫家護
    字第一四七號民事暫時保護令、九十二年度家護字第二五七號、送達證書、苗栗
    縣警察局大湖分局受（處）理家庭暴力案件調查紀錄（通報）表二份、苗栗縣警
    察局大湖分局處理家庭暴力案件現場報告表二份、苗栗縣警察局大湖分局受（處
    ）理家庭暴力案件調查紀錄（通報）表一份、九十二年度偵字第四七七七號影印
    卷、九十二年度家護第二五七號影印卷宗可稽，可證被告自白與事實相符。本件
    事證明確，應予論罪科刑。
二、論罪科刑方面：
  （一）核被告所為附表壹至捌之行為，分別如附表壹至捌所示，係犯家庭暴力防治
        法第五十條第一款、第二款之違反保護令罪、刑法第三百零二條妨害自由罪
        、第三百零四條第二項、第一項之強制未遂罪、第三百零五條之恐嚇罪。
  （二）公訴意旨雖未敘如附表肆至捌部分，惟此部分與附表壹至參經起訴論科之部
        分有連續犯之裁判上一罪關係，為起訴效力之所及，並經檢察官請求併案審
        理，本院依法應併為審判。
  （三）又其前後多次違反保護令罪犯行，時間緊接、方法相同，顯係基於概括犯意
        為之，應依連續犯規定加重其刑（詳如附表法條適用欄所示、附表貳、附表
        陸至捌分別為接續犯，再與附表壹、參至伍連續）。又其先後分別以一行為
        觸犯上開連續違反保護令罪、妨害自由罪、強制未遂罪、恐嚇罪，為想像競
        合犯，應從一重之刑法第三百零二條第一項妨害自由罪處斷（詳如附表壹至
        捌法條適用欄所述）。
  （四）被告於八十八年間因贓物、竊盜罪，經本院分別判處有期徒刑八月、四月確
        定，經定應執行刑為有期徒刑十月，嗣於九十年六月十五日執行完畢，復因
        恐嚇案件，經本院判處有期徒刑三月，如易科罰金以三百元折算一日，九十
        二年三月十七日確定，而於九十二年六月二日執行完畢，此有台灣高等法院
        被告前案紀錄表、台灣苗栗地方法院檢察署刑案資料查註紀錄表在卷可參，
        其於有期徒刑執行完畢五年內再犯本件有期徒刑以上之罪，為累犯，應依法
        遞加重其刑。
  （五）因此審酌被告實施家庭暴力行為，獲法院核發暫時保護令、通常保護令，禁
        止其對妻子、岳父母之被害人實施暴力行為及騷擾之聯絡行為，並命其遠離
        被害人住居所等，且被告於九十二年十一月二十日違反保護令罪之後，經檢
        察官偵訊時，承諾不到被害人甲○○家中、也不再騷擾被害人，此有檢察官
        核發命令一紙在卷（偵查卷第四五九八號第二八頁），其本應遵守奉行，並
        深自反省，然其仍連續違反通常保護令，實施騷擾、妨害自由、強制未遂、
        恐嚇等行為，漠視法紀，惡性匪淺，應予處罰，兼衡其犯罪動機、目的、所
        受刺激、所用手段，以及犯罪後坦承犯行、檢察官求刑等一切情狀，量處如
        主文所示之刑。
  （六）扣案之水果刀一把，為被告所有，業據被告供述在卷（第四五九八號卷第三
        二頁），且供其犯本罪所用之物，應依刑法第三十八條第一項第二款之規定
        宣告沒收之。
據上論結，應依刑事訴訟法第二百七十三條之一第一項、第二百九十九條第一項前段
，家庭暴力防治法第五十條第一款、第二款，刑法第十一條前段、第三百零二條第一
項、第三百零四條第二項、第一項、第三百零五條、第五十五條、第四十七條、第三
十八條第一項第二款，罰金罰鍰提高標準條例第一條前段，判決如主文。
本案經檢察官黃智炫到庭執行職務。
中　　　華　　　民　　　國　　九十三　　年　　　七　　　月　　二十三　　日
                                臺灣苗栗地方法院刑事第三庭
                                          法  官  張珈禎
右正本證明與原本無異。
如不服本判決，應於送達後十日內向本院提出上訴狀（須附繕本），上訴於臺灣高等
法院臺中分院。
                                          書記官  盧俊良
中　　　華　　　民　　　國　　九十三　　年　　　七　　　月　　二十七　　日
附表壹：（九十二年偵字第四五六三號、起訴事實）
一、事實：丁○○先於九十二年十月十三日上午十時許，至苗栗縣公館鄉○○路七三
    號前甲○○及其父丙○○所經營之水果攤，向甲○○要求與之返家照顧小孩，惟
    甲○○拒絕，丁○○竟基於妨害自由及對甲○○實施身體上不法侵害之犯意，以
    手強拉之方式，欲將甲○○拖上車號LX-八○○五號自用小貨車以一同返回大湖
    鄉小南勢住處，拖了約三、四公尺後，丙○○乃上前抱住甲○○，並向丁○○稱
    要報警，丁○○乃罷手並駕車離去。
二、證據：被害人甲○○（偵字第四五六三號第十二頁至第十三頁）及證人丙○○之
    指證（偵卷第四五九八號第三十頁、偵字第四五六三號第十四頁、第二七頁）、
    被告自白（偵字第四五六三號第八頁至第十頁、第二七頁至第二八頁、本院審理
    筆錄）、九十二年暫家護字第一四七號暫時保護令及送達證書（第四五六三號偵
    卷第十六頁、第四五九八號偵卷第三三頁）、保護令執行紀錄表（第四五六三號
    卷第二十頁）。
三、適用法條：
   （一）家庭暴力防治法第十五條第一項、第二項所為之禁止直接或間接對於被害
         人為騷擾行為之裁定，應依同法第五十條第一款、第二款之違反保護令罪
         、刑法第三百零四條第二項、第一項之強制未遂罪。
   （二）被告所為上開二罪係一行為觸犯二罪名之想像競合犯，應依刑法第五十五
         條前段規定，從一重之家庭暴力防治法第五十條第二款之違反保護令罪。
附表貳：（九十二年度偵字第四三九八號、起訴事實）
一、事實：丁○○復分別於九十二年十一月八日十五時許及十五時十分，未經甲○○
    之母戊○同意，擅自進入苗栗縣大湖鄉○○路一七二號戊○住處找甲○○（無故
    侵入住宅部分均未據告訴），並向甲○○稱「你在外面有男人」等語，且要求甲○○返家同住，均為甲○○所拒，而以此方式騷擾甲○○，同時實施精神上不法
    之侵害，再於同日十五時三十分，至上址要求甲○○返家同住，復遭甲○○拒絕
    ，再次騷擾甲○○。
二、證據：被害人甲○○之指證（偵字第四三九八號十一頁至第十二頁、第三六頁
    ）、被告自白（偵字第四三九八號九頁至第十頁、第二六頁、本院審理筆錄）、
    戊○（偵字第四三九八號十三頁至第十四頁、第三六頁）、九十二年暫家護字第
    一四七號暫時保護令及送達證書（第四三九八號偵卷第十五頁、第三三頁）、保
    護令執行紀錄表（第四三九八號偵卷第十九頁）、家庭暴力案件調查表及現場報
    告表（偵卷第二十頁至第二一頁）。
三、適用法條：
   （一）家庭暴力防治法第十五條第一項、第二項所為之禁止直接或間接對於被害
         人為騷擾行為之裁定，應依同法第五十條第一款、第二款之違反保護令罪
   （二）被告自九十二年十一月八日下午三時許、十分、三十分止接續違反騷擾曾
         瑞芸，同時實施精神上不法之侵害之行為，應僅屬單純一罪。
附表參：（九十二年度偵字第四五九八號、起訴事實）
一、事實：嗣於九十二年十一月二十日七時三十三分，丁○○復至苗栗縣大湖鄉○○
    路一七二號戊○住處，並逕自上二樓進入甲○○的房間（侵入住宅部分未經告訴
    ），見甲○○在睡覺，乃直接上床，甲○○因而驚醒，以此方式騷擾甲○○。甲○○之姊乙○○見丁○○進入其住宅乃報警處理，丁○○即向甲○○恐嚇稱：報
    警後，我進去關個三、五年，我出來後，你們家人給我小心點等語，使甲○○因
    而心生畏懼，以此方式實施精神上不法之侵害。丁○○並至屋外之車上取水果刀
    一把及吸食過強力膠之袋子入內，待警員到達現場時，丁○○即以該水果刀抵住
    甲○○腹部，向警員稱：這是我的家務事，我們自己會解決等語，而對甲○○實
    施身體及精神上不法之侵害。
二、證據：被害人之指證（第四五九八號偵卷第十二頁至第十三頁）、被告自白（第
    四五九八號偵卷第九頁到第十頁、第三二頁、第四五六三號卷第二八頁）、證人
    即被害人曾詩芸（第四五九八號偵卷第十四頁至第十五頁）、九十二年暫家護字
    第一四七號（第四五九八號偵卷第十九頁）、保護令執行紀錄表（第四五九八號
    偵卷第十六頁）、家庭暴力案件調查表（第四五九八號偵卷第十七頁）、水果刀
    一把。
三、適用法條：
   （一）家庭暴力防治法第十五條第一項、第二項所為之禁止直接或間接對於被害
         人為騷擾行為之裁定，應依同法第五十條第一款、第二款之違反保護令罪
         、刑法第三百零五條恐嚇罪。
   （二）被告所為上開二罪係一行為觸犯二罪名之想像競合犯，應依刑法第五十五
         條前段規定，從一重之家庭暴力防治法第五十條第二款之違反保護令罪。
四、沒收：扣案之水果刀一把，為被告所有，業據被告供述在卷（第四五九八號卷第
    三二頁），係屬被告所有且供其犯本罪所用之物，應依刑法第三十八條第一項第
    二款之規定宣告沒收之。
附表肆：（九十三年度偵字第二一五八號、併案事實）
一、事實：丁○○已經有多次之違反保令之行為，仍不知悔改，於九十三年一月十八
    日二十時三十分，駕駛車號ＬＸ─８００５號自用小貨車，行經苗栗縣公館鄉○○村○道台六縣新竹客運站牌前，見其妻甲○○在該處，竟強行將其抱上車強行
    載走，不理會甲○○的反抗掙扎，途中甲○○跳車，丁○○仍不理會，將甲○○
    載回苗栗縣大湖鄉大南村四鄰小南勢七十一之一號住處，甲○○走一步丁○○即
    跟一步，限制甲○○的行動自由，直到同月二十日晚上八時許，甲○○之父親丙○○至該處找尋曾女方得以脫困離去。
二、證據：被害人甲○○之指證（偵字第二一五八號第十七頁至第十三頁）、被告自
    白（偵字第二一五八號第十一頁至第十三頁）、丙○○（偵字第二一五八號第十
    九頁至第二十頁）、九十二年度家護字第二五七號卷宗影本、調查紀錄表、保護
    令執行紀錄表、照片二張。
三、適用法條：
    （一）按刑法第三百零二條之妨害自由罪，原包括私禁及以其他非法方法剝奪人
          之行動自由而言，所謂非法方法，當包括強暴脅迫等情事在內，最高法院
          七十四年度台上字第三四０四號判例可資參照。核被告以暴力之方法強抱
          被害人上車載走，並拘禁於上開處所，剝奪被害人行動自由長達三天，所
          為係犯刑法第三百零二條第一項之私行拘禁罪及家庭暴力防治法第十三條
         第一款、第二款所為之禁止直接或間接對於被害人為騷擾行為之裁定，應
         依同法第五十條第一款、第二款之違反保護令罪。
   （二）被告所為上開二罪係一行為觸犯二罪名之想像競合犯，應依刑法第五十五
         條前段規定，從一重之刑法第三百零二條第一項妨害自由罪。
附表伍：（九十三年度偵字第一三二二號、併案事實）
一、事實：丁○○於九十三年一月三十日晚間八時五十分，在苗栗縣銅鑼鄉○○街六
    號巨擘公司前，徒手拉扯甲○○，欲以機車強載甲○○離開，後經他人發現上前
    制止，甲○○裁趁機逃走，以上開方式對甲○○其實施身體上之不法侵害行為。
二、證據：被害人甲○○之指證（偵字第一三二二號第十二頁、第二五頁）、被告自
    白（偵字第一三二二號第十頁至第十一頁、第二五頁）、九十二年度家護字第二
    五七號卷宗影本、證人林葦茹即林妍甄的證詞（偵字第一三二二號第十四頁、第
    二四頁）。
三、適用法條：
   （一）家庭暴力防治法第十三條第一款、第二款所為之禁止直接或間接對於被害
         人為騷擾行為之裁定，應依同法第五十條第一款、第二款之違反保護令罪
         、刑法第三百零四條第二項、第一項之強制未遂罪。
   （二）被告所為上開二罪係一行為觸犯二罪名之想像競合犯，應依刑法第五十五
         條前段規定，從一重之家庭暴力防治法第五十條第二款之違反保護令罪。
附表陸：（九十三年度偵字第一三二三號、併案事實）
一、事實：嗣於九十三年二月九日晚上七時五十分，至甲○○在苗栗縣銅鑼鄉中興工
    業區工作之「巨擘先進公司」，向甲○○談論小孩之問題，並欲將甲○○帶回大
    湖家中，惟為甲○○所拒絕，其竟基於妨害自由之犯意，以手推、拉甲○○，而
    對甲○○之身體實施不法侵害，嗣甲○○之父親丙○○見狀，對丁○○稱：要報
    警等語，方罷手離去，致未達到欲將甲○○帶回大湖之目的。
二、證據：被害人甲○○之指證（偵字第一三二三號第十二頁至第十三頁）、被告自
    白（偵字第一三二三號第十頁至第十一頁）、九十二年度家護字第二五七號卷宗
    影本、證人丙○○的證詞（偵字第一三二三號第十五頁至第一六頁）。
三、適用法條：
   （一）家庭暴力防治法第十三條第一款、第二款所為之禁止直接或間接對於被害
         人為騷擾行為之裁定，應依同法第五十條第一款、第二款之違反保護令罪
         、刑法第三百零四條第二項、第一項之強制未遂罪。
   （二）被告自九十三年二月八日七時五十分起即附表陸至捌止接續違反禁止實施
         之精神及身體上不法侵害及騷擾之行為，應僅屬單純一罪。
   （三）被告所為上開二罪係一行為觸犯二罪名之想像競合犯，應依刑法第五十五
         條前段規定，從一重之家庭暴力防治法第五十條第二款之違反保護令罪。
附表柒：（九十三年度偵字第一三二三號、併案事實）
一、事實：於九十三年二月九日晚上八時二十分，至甲○○位於苗栗縣公館鄉○○村
    ○○街四八號住處，大聲呼吼，叫甲○○出來，惟甲○○不從，其竟基於恐嚇之
    犯意，恫嚇稱：你不出去，不讓你工作，會對小孩施虐等語，致甲○○心生畏懼
    ，以此方式對甲○○之精神上不法侵害及騷擾，嗣甲○○之父親丙○○以電話報
    警，丁○○方離去。
二、證據：被害人甲○○之指證（偵字第一三二三號第十二頁至第十三頁）、被告自
    白（偵字第一三二三號第十頁至第十一頁）、九十二年度家護字第二五七號卷宗
    影本、證人丙○○的證詞（偵字第一三二三號第十五頁至第一六頁）。
三、適用法條：（九十三年度偵字第一三二三號、併案事實）
   （一）家庭暴力防治法第十三條第一款、第二款所為之禁止直接或間接對於被害
         人為騷擾行為之裁定，應依同法第五十條第一款、第二款之違反保護令罪
         、刑法第三百零四條第二項、第一項之強制未遂罪。
   （二）被告自九十三年二月八日晚上七時五十分起到同日晚上八時三十分，即附
         表陸至捌止接續違反禁止實施之精神及身體上不法侵害及騷擾之行為，應
         僅屬單純一罪。
   （三）被告所為上開二罪係一行為觸犯二罪名之想像競合犯，應依刑法第五十五
         條前段規定，從一重之家庭暴力防治法第五十條第二款之違反保護令罪。
附表捌：
一、事實：於九十三年二月九日晚上十一時二十分，至甲○○位於苗栗縣公館鄉○○
    村○○街四八號住處，大聲呼吼，使甲○○不勝其擾，痛苦萬分，迄於同年月十
    日凌晨四時許方離開，以此方式對甲○○實施之精神上不法侵害及騷擾。
二、證據：被害人甲○○之指證（偵字第一三二三號第十二頁至第十三頁）、被告自
    白（偵字第一三二三號第十頁至第十一頁）、九十二年度家護字第二五七號卷宗
    影本、證人丙○○的證詞（偵字第一三二三號第十五頁至第一六頁）。
三、適用法條：
   （一）家庭暴力防治法第十三條第一款、第二款所為之禁止直接或間接對於被害
         人為騷擾行為之裁定，應依同法第五十條第一款、第二款之違反保護令罪
         、刑法第三百零四條第二項、第一項之強制未遂罪。
   （二）被告自九十三年二月八日晚上七時五十分起至同日晚上八時三十分，即附
         表陸至捌止接續違反禁止實施之精神及身體上不法侵害及騷擾之行為，應
         僅屬單純一罪。
   （三）被告所為上開二罪係一行為觸犯二罪名之想像競合犯，應依刑法第五十五
         條前段規定，從一重之家庭暴力防治法第五十條第二款之違反保護令罪。
本案附錄論罪法條
家庭暴力防治法第五十條第一、二款、刑法第三百零二條、第三百零四條第一項、第
二項、第三百零五條
家庭暴力防治法第五十條違反法院依第十三條、第十五條所為之下列裁定者，為本法
所稱之違反保護令罪，處三年以下有期徒刑、拘役或科或併科新台幣十萬元以下罰金
︰
一　禁止實施家庭暴力行為。
二　禁止直接或間接騷擾、接觸、通話或其他連絡行為。
三　命遷出住居所。
四　遠離住居所、工作場所、學校或其他特定場所。
五　命完成加害人處遇計畫：戒癮治療、精神治療、心理輔導或其他治療、輔導。
中華民國刑法第三百零二條
私行拘禁或以其他非法方法，剝奪人之行動自由者，處五年以下有期徒刑、拘役或三
百元以下罰金。
因而致人於死者，處無期徒刑或七年以上有期徒刑，致重傷者，處三年以上十年以下
有期徒刑。
第一項之未遂犯罰之。
中華民國刑法第三百零四條
以強暴、脅迫使人行無義務之事或妨害人行使權利者，處三年以下有期徒刑、拘役或
三百元以下罰金。
前項之未遂犯罰之。
中華民國刑法第三百零五條
以加害生命、身體、自由、名譽、財產之事，恐嚇他人致生危害於安全者，處二年以
下有期徒刑、拘役或三百元以下罰金。
